【裁判字號】    97,財管,10
【裁判日期】    970430
【裁判案由】    指定遺產管理人
【裁判全文】
臺灣板橋地方法院民事裁定              97年度財管字第10號
聲  請  人  國泰世華銀行股份有限公司
法定代理人  甲○○
非訟代理人  丙○○
上列聲請人聲請選任被繼承人乙○○之遺產管理人事件，本院裁
定如下：
    主      文
選任劉添錫律師（男、民國○○年○ 月○○日生、身分證統一編號：
Ｚ000000000號、籍設臺北縣台北縣土城市○○路146 巷3 號4 樓
）為被繼承人乙○○（男、民國○○年○ 月○○日生、生前籍設臺北
縣新莊市○○路323 之6 號4 樓、民國96年4 月15日死亡）之遺
產管理人。
程序費用由被繼承人乙○○之遺產負擔。
    理      由
一、按繼承開始時，繼承人之有無不明，而無親屬會議或親屬會
    議未於一個月內選定遺產管理人者，利害關係人或檢察官得
    聲請法院選任遺產管理人；又被繼承人之所有繼承人均拋棄
    其繼承權者，亦準用關於無人承認繼承之規定，民法第1177
    條、第1178條第2 項前段、第1176條第6 項分別定有明文。
二、本件聲請意旨略以：被繼承人乙○○於民國（下同）94年5
    月31日與聲請人訂立土地、建築改良物抵押權設定契約書，
    提供其所有如附表所示之不動產設定本金最高限額新台幣（
    下同）壹佰捌拾萬元整之抵押權予聲請人，以擔保被繼承人
    對聲請人現在及將來所負之各項借款、票據、保證、損害賠
    償等及其他一切債務之清償。上項抵押權經向大寮地政事務
    所，辦妥抵押權設定登記，此有該所發給他項權利證明書為
    證。嗣被繼承人依前開約定於94年5 月31日向聲請人借款（
    一）壹佰參拾捌萬元、（二）壹拾貳萬元，借款期限20年，
    利率分別按聲請人公告之定儲利率指數（一）加碼1.8%（即
    目前前利率4.03%） 計算、（二）加碼6.37% （即目前前利
    率8.63%） 計算，目前合計結欠壹佰肆拾壹萬捌佰貳拾陸元
    整，及自96年2 月2 日起至清償日止，按上開利率計算之利
    息，暨自96年3 月3 日起至清償日止，6 個月以內按上開利
    率之一成，超過6 個月部份，按上開利率之2 成計算之違約
    金，聲請人亟待聲請鈞院拍該抵押之不動產，以使債權受償
    。因被繼人於96年4 月15日死亡，其權利義務關係依法應由
    其繼承人繼承，惟因其第一、二、三順位繼承人均拋棄繼承
    權，無第四順位繼承人，而其親屬會議並未於一個月內選定
    遺產管理人，致聲請人對上開遺產無法行使權利，為確保聲
    請人之權利，聲請選任劉添錫律師擔任被繼承人之遺產管理
    人等語。
三、本件聲請人主張被繼承人乙○○於94年5 月31日與聲請人訂
    立土地、建築改良物抵押權設定契約書，提供其所有如附表
    所示之不動產設定本金最高限額）壹佰捌拾萬元整之抵押權
    予聲請人，以擔保被繼承人對聲請人現在及將來所負之各項
    借款、票據、保證、損害賠償等及其他一切債務之清償。上
    項抵押權經向大寮地政事務所，辦妥抵押權設定登記，此有
    該所發給他項權利證明書為證。嗣被繼承人依前開約定於94
    年5 月31日向聲請人借款（一）壹佰參拾捌萬元、（二）壹
    拾貳萬元，借款期限20年，利率分別按聲請人公告之定儲利
    率指數（一）加碼1.8%（即目前前利率4.03%） 計算、（二
    ）加碼6.37% （即目前前利率8.63%） 計算，目前合計結欠
    壹佰肆拾壹萬捌佰貳拾陸元整，及自96年2 月2 日起至清償
    日止，按上開利率計算之利息，暨自96年3 月3 日起至清償
    日止，6 個月以內按上開利率之一成，超過6 個月部份，按
    上開利率之2 成計算之違約金，聲請人亟待聲請本院拍該抵
    押之不動產，以使債權受償。因被繼人於96年4 月15日死亡
    ，其繼承人均已具狀聲明拋棄之事實，業據其提出土地、建
    築改良物抵押權設定契約書、他項權利證明書、土地暨建物
    謄本、貸款契約影本、除戶戶籍謄本、戶籍謄本、繼承系統
    表、本院96年度7 月30日板院輔家科春吟字第036683號函影
    本各1 件為證，並經本院依職權調閱本院96年度繼字第975
    號、第1015號拋棄繼承事件卷宗，自堪信為真實。
四、從而，聲請人以利害關係人身分聲請選任被繼承人乙○○之
    遺產管理人，核與首揭規定尚無不合。又聲請人所聲請選任
    為被繼承人乙○○遺產管理人之劉添錫律師已同意擔任被繼
    承人乙○○之遺產管理人，此有劉添錫律師陳明同意之同意
    書在卷可稽；而劉添錫為執業之律師，亦有聲請人提出之劉
    添錫律師證書在卷可憑。經核劉添錫律師為執業之律師，其
    對於遺產管理之相關法令具有專業知識，應認其對遺產遺債
    情況之瞭解得較深入，就被繼承人之遺產管理較為方便，並
    就遺產管理人職務之遂行，有所助益，亦不致有利害偏頗之
    虞，為保障債權人之利益及期程序之公正、公信起見，本院
    認以選任劉添錫律師為被繼承人乙○○之遺產管理人為適當
    。
五、至被繼承人之繼承人既均拋棄繼承，其遺產依民法第1176條
    第6 項準用關於無人承認繼承之規定，依同法第1185條規定
    ，於清償債權並交付遺贈物後，如有賸餘，應歸屬國庫，附
    予敘明。
六、依非訟事件法第157 條，裁定如主文。
中    華    民    國    97    年    4     月    30    日
                  家事法庭  法  官  郭光興
以上正本係照原本作成。
如對本裁定抗告須於裁定送達後十日內向本院提出抗告狀，並應
繳納抗告費新台幣壹仟元。
中    華    民    國    97    年    5     月    1     日
                            書記官  簡維萍


司法院資訊處製作；財團法人民間司法改革基金會備份。
